臺灣臺南地方法院交通事件裁定　　　　100年度交聲字第384號
原處分機關　交通部公路總局嘉義區監理所臺南監理站
異　議　人
即受處分人　曾偉翔
上列受處分人因違反道路交通管理處罰條例案件，對於交通部公
路總局嘉義區監理所臺南監理站民國100年4月26日所為之裁決處
分（處分案號：嘉監南字第裁74-S00000000號），聲明異議，本
院裁定如下：
      主  文
原處分撤銷。
曾偉翔汽車駕駛人，有二輛以上之汽車共同在道路上以其他危險
方式駕車之違規行為，處罰鍰新臺幣參萬元，吊銷駕駛執照，參
年內不得考領駕駛執照，並應參加道路交通安全講習。另吊扣汽
車牌照（車牌號碼２ＨＣ─１０５號）參個月。
      理  由
一、原處分意旨略以：異議人曾偉翔於民國100年3月20日1時29
    分許，駕駛車號2HC-105號重型機車（下稱系爭機車），由
    南向北行經臺南市○○路與小東路路口處，有「在道路上蛇
    行，或以其他危險方式駕車」之違規行為，經臺南市警察局
    第五分局（下稱舉發機關）員警予以製單舉發，嗣原處分機
    關即交通部公路總局嘉義區監理所臺南監理站以異議人違規
    事實明確，依道路交通管理處罰條例第43條第1項第1款、（
    第63條第1項第3款及第24條第1項第3款部分，原處分漏載）
    及違反道路交通管理事件統一裁罰基準表之規定，裁處異議
    人罰鍰新臺幣（下同）12,000元，記違規點數3點，吊扣汽
    車牌照3個月，並應參加道路交通安全講習等語。
二、聲明異議意旨略以：異議人與友人出遊後，沿和緯路、海安
    路、公園南路行駛，欲將友人送回其位於開南街之家中，在
    公園南路左轉北門路時即遇見一群飆車族，異議人僅得暫停
    機車而不知道該如何，後跟隨該飆車族前行約200公尺後，
    飆車族直行北門陸橋，異議人趁機右轉東豐路離去。又異議
    人所身陷之飆車族中，均以口罩遮蔽機車牌照，而異議人卻
    無遮掩牌照之情事，顯見異議人僅係偶然遭遇飆車族，甚為
    明確。爰聲明異議，請求撤銷原處分等語。
三、按汽車駕駛人，駕駛汽車有一、在道路上蛇行，或以其他危
    險方式駕車；二、行車速度，超過規定之最高時速60公里以
    上；三、拆除消音器，或以其他方式造成噪音情形者，處6,
    000元以上24,000元以下罰鍰，並當場禁止其駕駛，二輛以
    上之汽車共同違反第1項規定，或在道路上競駛、競技者，
    處汽車駕駛人3萬元以上9萬元以下罰鍰，並當場禁止其駕駛
    及吊銷其駕駛執照，3年內禁考；汽車駕駛人有第1項第1款
    、第2款或前項行為者，並吊扣該汽車牌照3個月；汽車駕駛
    人違反第1項、第3項規定者，應接受道路交通安全講習道路
    交通管理處罰條例第43條第1項、第3項、第67條第2項前段
    、第43條第4項前段、第5項分別定有明文。經考道路交通管
    理處罰條例第43條第1項及第3項之條文文義，該條第1項處
    罰之行為人係「單一輛汽車」違反該項規定之三款違規行為
    者，方適用該條之規定。倘係二輛以上之汽車出於共同之意
    思，而有違反第1項所處罰之行為，或在道路上有競駛或競
    技之行為，危害其他用路人之安全者，即應以道路交通管理
    處罰條例第43條第3項之規定論之，合先敘明。又汽車駕駛
    人，有第43條規定之情形者，應接受道路交通安全講習，並
    應記違規點數3點，道路交通管理處罰條例第24 條第1項第3
    款、第63條第1項第3款分別定有明文。
四、經查：
  (一)舉發機關員警以異議人於上開時、地，有「在道路上蛇行，
    或以其他危險方式駕車」之違規事實而製單逕行舉發，嗣經
    原處分機關裁處異議人罰鍰12,000元，記違規點數3點，吊
    扣汽車牌照3個月，並應參加道路交通安全講習等情，有原
    處分機關100年4月26日嘉監南字第裁74-S00000000號裁決書
    及舉發機關100年3月28日南市警交字第S00000000號舉發通
    知單等件在卷可考。
  (二)次查，舉發機關曾以100年5月26日南市警五交字第10000090
    85號函檢附舉發通知單送達證書、違規地點實景照片2幀、
    光碟擷取照片6幀、違規採證光碟1片等件到院供參。經本院
    勘驗上揭光碟內容，勘驗結果為：
    1.影片內有5個影像檔案，分別為「MVI_3163北門路-小東路
      內側向南往公園南路方向.avi」、「MVI_3165北門小東路
      內車道-向北往東豐路方向.avi」、「MVI_3166-北門路-
      小東路內側向南往公園南路方向.avi」、「MVI_3167-北
      門公園南-向南.avi」、「MVI_3168-北門小東路內車道-
      向北往東豐路方向.avi」，現就上揭影像檔案進行勘驗。
    2.「MVI_3163北門路-小東路內側向南往公園南路方向.avi
      」影片部分：
      (1)影片長度為32秒，畫面為北門路東側內側車道（行向應
        為畫面左上往右下行駛），畫面右上方有繪製雙黃線用
        以分隔車道。
      (2)影片一開始即見許多機車逆向行駛（畫面右下往左上行
        駛）並集團性通過畫面，多半之機車均以口罩遮掩車牌
        ，而於影片第16秒時，一輛用口罩遮掩車牌之機車，其
        後座乘客攜帶有球棒狀之攻擊性武器。
      (3)系爭機車於影片第17秒出現於畫面中，並於畫面20秒離
        開畫面，同樣也是跨越雙黃線逆向行駛，其駕駛距離其
        他車輛相當靠近。而影片第19秒時出現於畫面左下角之
        機車，其後座乘客亦攜有攻擊性武器。
      (4)此後又有數部機車陸續通過畫面，直至影片結束。
    3.「MVI_3166-北門路-小東路內側向南往公園南路方向.avi
      」影片部分：畫面內容與「MVI_3163北門路-小東路內側
      向南往公園南路方向.avi」影片檔之內容相同，惟本段影
      片僅29 秒，而拍攝之畫面約晚「MVI_3163北門路-小東路
      內側向南往公園南路方向.avi」影片檔2秒，故為「MVI_3
      163北門路-小東路內側向南往公園南路方向.avi」影片檔
      第2秒至第31秒之重複畫面。
    4.「MVI_3165北門小東路內車道-向北往東豐路方向.avi」
      影片部分：影片長度為50秒，畫面內容為北門路往過小東
      路往東豐路方向之影片，於畫面第3秒開始即有數十部之
      機車盤踞順向車道及逆向車道行駛，而影片第19秒、第21
      秒出現之疑似後座乘客攜械之機車，與前段勘驗之情形相
      類，應是同一集團之行駛畫面。該群機車持續盤踞道路之
      畫面，一直到畫面結束時仍為持續。
    5.「MVI_3168-北門小東路內車道-向北往東豐路方向.avi」
      影片部分：影片長度為1分3秒，畫面為一順向車道。影片
      於第6秒開始出現機車車隊，而車隊行駛至影片第37秒時
      通過畫面。之後至影片結束都沒其他機車車隊集團行駛之
      畫面。
    6.「MVI_3167-北門公園南-向南.avi」影片部分：影片長度
      為1分14秒，畫面為一順向車道。影片於第11秒開始出現
      機車車隊，而車隊行駛至影片第1分10秒時通過畫面。之
      後至影片結束都沒其他機車車隊集團行駛之畫面，僅有些
      許汽機車通行。
    就上揭勘驗內容顯示，異議人駕駛系爭機車係位於該機車車
    陣之中間位置，並與其他四周車輛之距離堪認緊密，且該車
    隊中，異議人所處之位置前後均有人攜帶棒狀攻擊性武器。
    又異議人駕駛系爭機車有明顯逆向行駛之違規情形，且衡量
    整體車隊數十部機車之規模，該車隊盤踞北門路順向及逆向
    所有車道，以致妨礙其他用路人順暢通行之情形，況車隊成
    員攜有攻擊性武器，亦造成危害同路段其他用路人之行車安
    全等事實，均有本院勘驗筆錄在卷可稽（本院卷第26頁）。
    準此，異議人確有「二輛以上之汽車共同以其他危險方式駕
    車」駕駛之違規行為，已堪認定。
  (三)異議人固辯稱：其係突然遭遇飆車族，無奈僅得跟隨車隊行
    駛，惟到北門路二段與東豐路口處時，即右轉駛離云云。惟
    查，異議人駕駛之系爭機車位於車隊之中間位置，行駛之位
    置亦非車隊最外圍，且系爭機車與周圍車輛之行駛相當靠近
    ，且前後車輛均有乘客攜帶攻擊性武器，故依常理判斷，倘
    一般駕駛人突然遭遇飆車族之反應，不是暫停路邊迴避，就
    是設法脫離車隊範圍，豈有混跡行駛於飆車族車陣中之理，
    是以，異議人屬該車隊一員之事實，已徵明確。且參以北門
    路行駛至東豐路之前，尚可於小東路之路口轉彎駛離車隊，
    何以異議人於舉發機關提供之採證光碟內未見異議人於小東
    路口即脫離車隊，而諉稱跟隨車隊至東豐路口處才駛離，且
    異議人於東豐路即離開路口之情事，未見其提出具體事證以
    實其說，則異議人所辯，顯不足採。
  (四)綜上所述，異議人駕駛系爭機車在前揭時、地，與其他車輛
    在道路以其他危險方式駕車之事實，應堪認定，原處分機關
    僅以異議人在道路上蛇行或以其他危險方式駕車，依違反道
    路交通管理處罰條例第43條第1項第1款規定，處罰鍰12,000
    元，並依同條例第43條第4項規定，吊扣汽車牌照3個月，及
    依同條例第63條第1項第3款之規定記違規點數3點，依上開
    法律之解釋，自有未當。本件異議人空言否認違規而提起異
    議，雖為無理由，但因原處分既有不當，自應由本院將原處
    分撤銷，並依道路交通管理處罰條例第24條第1條第3項、第
    43 條第3項、第4項、第5項、第67條第2項，及違反道路交
    通管理事件統一裁罰基準表之規定，就異議人汽車駕駛人，
    二輛汽車以上共同在道路上競駛之違規行為裁處罰鍰3萬元
    ，並吊銷其駕駛執照，3年內不得考領駕駛執照，吊扣系爭
    機車牌照3個月及應接受道路交通安全講習，方屬適法。至
    於道路交通管理處罰條例第63條第1項第3款規定有同法第43
    條之違規行為應加記違規點數3點之部分，因其本件經本院
    另裁處吊銷駕駛執照之處分，故依同法第63條第2項規定即
    不予記點，附此敘明。
五、據上論斷，應依道路交通管理處罰條例第87條第2項、道路
    交通事件處理辦法第19條，裁定如主文。
中    華    民    國  100    年    9    月    27    日
                      交通法庭  法  官  黃聖涵
以上正本證明與原本無異。
如不服本裁定，應於收受送達後5日內向本院提出抗告狀。（應
附繕本）
                                書記官  吳揆滿
中    華    民    國  100    年    9    月    27    日